臺灣橋頭地方法院民事裁定　　　　　　　111年度事聲字第1號
異　議　人　劉進銀　
相　對　人　唐士閎（原名唐慶國）


　　　　　　唐子棻（原名唐淑娟）


上列當事人間聲請核發支付命令事件，異議人對於民國110 年12
月1 日本院司法事務官所為110 年度司促字第16511 號裁定提出
異議，本院裁定如下：
    主  文
原裁定廢棄。
    理  由
一、聲請及異議意旨略以：相對人唐士閎於民國93年間向台新國
    際商業銀行股份有限公司（下稱台新銀行）借款新臺幣（下
    同）100 萬元，並邀同伊及相對人唐子棻（以下與唐士閎合
    稱相對人，如單指其一，則逕稱姓名）為連帶保證人。唐士
    閎自95年3 月23日起即未再向台新銀行繳納本息，台新銀行
    自97年年中開始對伊扣薪，伊於110 年6 月24日向台新銀行
    代償839,846 元，並於同年11月9 日向相對人寄發鼓山郵局
    第40號存證信函（下稱系爭存證信函），請求相對人償還伊
    代墊之款項，相對人均未置理。伊係以民法第281 條第1 項
    規定作為請求依據，與台新銀行間並無債權讓與之情事，並
    無民法第297 條第1 項所定「債權之讓與，非經讓與人或受
    讓人通知債務人，對於債務人不生效力」之適用。另伊係依
    臺灣高雄地方法院97年6 月25日執行命令（下稱系爭執行命
    令）所載之相對人住所地寄發系爭存證信函，皆有所本等語
    。並聲明：㈠原裁定撤銷。㈡本院應准異議人原聲請對相對
    人發支付命令。
二、按當事人對於司法事務官處理事件所為之終局處分，得於處
    分送達後10日之不變期間內，以書狀向司法事務官提出異議
    ；司法事務官認前項異議有理由時，應另為適當之處分；認
    異議為無理由者，應送請法院裁定之；法院認第1 項之異議
    為有理由時，應為適當之裁定；認異議為無理由者，應以裁
    定駁回之，民事訴訟法第240 條之4 第1 項前段、第2 項及
    第3 項定有明文。本院司法事務官於110 年12月1 日作成11
    0 年度司促字第16511 號裁定（下稱原裁定），該裁定正本
    於同年月8 日送達異議人，有送達證書在卷可稽（原審卷第
    12頁），異議人於同年月9 日聲明異議，司法事務官認異議
    無理由而送請本院裁定，符合上開法律規定。
三、次按數人保證同一債務者，除契約另有訂定外，應連帶負保
    證責任；又連帶債務人中之一人，因清償、代物清償、提存
    、抵銷或混同，致他債務人同免責任者，得向他債務人請求
    償還各自分擔之部分，並自免責時起之利息，民法第748 條
    、第281 條第1 項分別定有明文。且所謂連帶保證仍為保證
    之一種，祗保證人喪失檢索抗辯權而已。2 人以上共同為連
    帶保證人時，對債權人言，依民法第748 條，應連帶負清償
    責任，而其相互間，依同法第280 條前段規定，應平均分擔
    義務。是連帶保證人相互間，應平均分擔義務，而債務人應
    負最終給付責任，並非與連帶保證人平均分擔，連帶保證人
    於內部分擔後自得向債務人求償。又連帶債務人中之一人，
    因清償致他債務人同免責任者，依民法第281 條第1 項規定
    ，得向他債務人請求償還各自分擔之部分。同條第2 項則明
    定：求償權人於求償範圍內，承受債權人之權利，但不得有
    害於債權人之利益。可知求償權人同時有求償權及代位權（
    承受權），並得選擇其一而為行使。該求償權係新生權利，
    與代位權係行使債權人之原債權者不同（最高法院108 年度
    台上字第422 號判決意旨參照）。
四、經查，異議人主張其係以連帶保證人之身分清償主債務人唐
    士閎向台新銀行所借之借款債務，且已代唐士閎清償839,84
    6 元等事實，依其所提出台新銀行110 年8 月5 日出具之代
    償證明（下稱系爭代償證明）記載：「茲證明劉進銀……於
    民國110 年6 月24日代債務人唐士閎…清償其對本公司積欠
    信貸帳款，（帳號/ 卡號：2064-53-****032-2 ），共計新
    台幣捌拾參萬玖仟捌佰肆拾陸元整，本公司同意就台端對上
    開貸款所負之連帶保證責任不再為任何追索或請求」等語（
    原審卷第7 頁），足堪認定。異議人既為唐士閎之連帶保證
    人，且已代唐士閎向台新銀行清償839,846 元，其得依民法
    第281 條第1 項規定以自己名義對主債務人或其他連帶保證
    人就其等內部各自應分擔之部分行使求償權，此一求償權係
    新生權利，乃異議人固有之請求權，並非異議人因代償債務
    而自台新銀行處受讓之原債權，自無民法第297 條第1 項所
    定「債權之讓與，非經讓與人或受讓人通知債務人，對於債
    務人不生效力」規定之適用。從而，原裁定以異議人對相對
    人所寄發之系爭存證信函記載之地址，並非相對人之現戶籍
    址，難認異議人所為債權讓與之通知已對相對人發生合法送
    達之效力為由，駁回異議人支付命令之聲請，尚有未洽。異
    議意旨指摘原裁定不當，求予廢棄，為有理由，應由本院將
    原裁定廢棄，由本院司法事務官依法另為適當之處分。
五、此外，異議人於原審提出之系爭執行命令固併列異議人及相
    對人為「債務人」，惟未區分主債務人或連帶保證人，且系
    爭執行命令係清償票款強制執行事件，並非異議人於本件所
    主張之以唐士閎為「借款」之主債務人、異議人及唐子棻為
    連帶保證人之法律關係，又系爭執行命令所載之債權金額與
    系爭代償證明不符；另除異議人自行寄發之系爭存證信函外
    ，未見其釋明唐子棻為其所稱借款債務之連帶保證人；且系
    爭代償證明所載異議人代償之839,846 元中，借款本金或利
    息各為若干元，關乎其所請求遲延利息之計算；以及兩造間
    之法律關係，若如異議人所述唐士閎為主債務人，唐子棻及
    異議人均為唐士閎之連帶保證人，則兩造內部間互相應分擔
    之義務比例等節，應由司法事務官於另為處分時併予注意之
    。
六、據上論結，本件異議為有理由，爰裁定如主文。
中    華    民    國   111    年    1     月    14    日
                  民事第二庭法  官  許慧如
以上正本係照原本作成。
如不服本裁定應於送達後10日內向本院提出抗告狀，並繳納裁判
費新台幣1,000元。
中    華    民    國   110    年    1     月    14    日
                            書記官  方柔尹